【裁判字號】    99,上易,946
【裁判日期】    990713
【裁判案由】    家暴傷害等
【裁判全文】
臺灣高等法院刑事判決                 99年度上易字第946號
上  訴  人
即  被  告  乙○○
上列上訴人即被告因家暴傷害等案件，不服臺灣新竹地方法院98
年度易字第187 號中華民國99年3 月12日第一審判決（起訴案號
：臺灣新竹地方法院檢察署98年度偵字第1331、1424號），提起
上訴，本院判決如下：
    主  文
上訴駁回。
    理  由
一、本案經本院審理結果，認第一審判決以上訴人即被告乙○○
    犯家暴傷害等罪，對被告為有罪之諭知，核無不當，應予維
    持，並引用第一審判決書所記載之證據及理由（如附件原審
    判決書）。
二、本件被告上訴意旨略以：(一)恐嚇危害安全部分：當時伊車子
    輪胎常被放氣，伊就前往質問告訴人，雙方因論及過往家庭
    糾紛而再起口角，告訴人稱其有錢，隨時可以叫流氓揍伊，
    殺了伊都可以，伊一時生氣才講：「我如果在外面被不認識
    的人打或殺，我就殺你倆夫婦」之話語，並沒有恐嚇犯意，
    這是認知的問題云云。(二)傷害部分：伊沒有打告訴人甲○○
    ，他是用事後加工的方式取得驗傷單來告伊，且警員余振元
    於原審亦證稱：伊到現場時，甲○○說他背後被他弟弟乙○
    ○打等情，與告訴人至東元綜合醫院驗傷所提出之驗傷診斷
    書所載，告訴人係「前胸部挫傷、後枕部頭部外傷併輕度腦
    農盪」不合，再者依證人余振元所為證言，告訴人如有因被
    告之毆擊，受傷之部位應在告訴人之背部，並非胸部及後枕
    部頭部，可見告訴人之指訴已有不實，況本件案發時間是98
    年1 月4 日晚上8 點48分許，告訴人卻直至當日晚上10點36
    分許才去醫院驗傷云云。
三、按被告以外之人於審判外之陳述，經當事人於審判程序同意
    作為證據，法院審酌該言詞陳述或書面陳述作成時之情況，
    認為適當者，亦得為證據。當事人或辯護人於法院調查證據
    時，知有第159 條第1 項不得為證據之情形，而未於言詞辯
    論終結前聲明異議者，視為有前項之同意。刑事訴訟法第15
    9 條之5 定有明文。本件原審判決所引被告以外之人即告訴
    人於審判外之警詢陳述等證據，經本院詢問關於證據能力，
    檢察官、被告均表示無意見（本院卷第50頁背面），該等證
    據復均經提示，其均未於言詞辯論終結前聲明異議（本院卷
    第165 頁），本院審酌該等證據作成之情況，無違法取得情
    事，且適於為本件認定事實之依據，依刑事訴訟法第159 條
    之5 第2 項規定，應認具有證據能力。
四、經查：
  (一)被告自警詢、偵查迄至原審均坦認向告訴人以客家話恫稱：
    「我如果在外面被不認識的人打或殺，我就殺你倆夫婦」等
    語（98年度偵字第1424號卷第6 頁、98年度偵字第1331號卷
    第15頁、原審卷〈二〉第12頁）。核與證人即告訴人甲○○
    於本院審理時證述遭被告恐嚇之情節相符（本院卷第164 頁
    背面）。而告訴人聽聞被告上揭恐嚇話語後感到害怕乙節，
    亦據其於原審證述明確（原審卷〈二〉第74頁）。按刑法第
    305 條之恐嚇罪，所稱以加害生命、身體、自由、名譽、財
    產之事，恐嚇他人者，係指以使人生畏怖心為目的，而通知
    將加惡害之旨於被害人而言；所謂致生危害於安全，係指受
    惡害之通知者，因其恐嚇，生安全上之危險與實害而言（最
    高法院52年度台上字第751 號、26年度渝非字第15號判例意
    旨參照）。本件被告因與告訴人兄弟情誼不睦，屢生爭執，
    竟以：「我如果在外面被不認識的人打或殺，我就殺你倆夫
    婦」等語，對告訴人為將加惡害之通知，告訴人亦因畏懼而
    向警察機關提出告訴，是其生命深感不安，顯而易見，已達
    於危害安全之程度至明，被告所辯：伊並沒有恐嚇犯意，這
    是認知的問題云云，要係飾卸之詞，並不足採。至被告如認
    告訴人亦對其施以恐嚇危害安全，自得依法主張其權益，惟
    此亦無法解免被告此部分犯行之成立，附此敘明。
  (二)被告雖辯稱：告訴人係自行加工傷勢，捏造傷害事實云云，
    然被告之傷害犯行，除據告訴人於警詢、偵查、原審及本院
    到庭結證明確外（98年度偵字第1331號第11、15頁，原審卷
    〈二〉第58頁，本院卷第164 頁背面），另審之，東元綜合
    醫院診斷證明書、東元綜合醫院98年8 月6 日東秘總字第98
    0001526號函，暨告訴人之就診病歷資料記載傷勢： 前胸部
    挫傷，後枕部頭部外傷併輕度腦震盪（98年度偵字第1331號
    第12頁、原審卷〈一〉第50至52頁），亦與告訴人所指述：
    前胸、後腦部位遭被告毆打等情相符，已據原判決於理由欄
    內詳予敘明。另證人即到場處理之員警余振元於原審證稱：
    「（到現場後，有無看到什麼？）我去的時候，甲○○說他
    背後被他弟弟乙○○打，我叫他去東元醫院驗傷，半年內他
    可以提出告訴....，我是參照我的工作記錄簿回憶的。現場
    當時有甲○○和他太太在場，當時有無其他人時間太久我忘
    記了。」「（甲○○有無把他的傷勢翻開給你看？）他穿著
    衣服，沒有翻開給我看。」等語（原審卷〈二〉第116 頁）
    ，雖被告指陳證人余振元證述內容，係告訴人甲○○說他背
    後遭被告打等語，質疑告訴人所提出之前述診斷證明書傷勢
    不合，惟細繹本件傷害發生經過，被告於原審供稱：「98
    年1 月4 日那天他（甲○○）擋住大門，不讓我出去，手指
    頭比割喉的手勢，因為我要出門，我從他的背後跟門縫之間
    開門，我的手有碰到他的衣服。....」等語（原審卷〈一〉
    第28頁），而被告復於原審坦認，案發當時有與告訴人發生
    肢體衝突（原審卷〈二〉第12頁），依被告前開供述，可知
    被告與告訴人發生肢體衝突之初，係碰觸告訴人之背部，此
    與告訴人告知前來處理員警余振元其背後遭被告毆打，並無
    不合。雖被告質疑告訴人所提出上揭驗傷診斷書所載傷勢並
    無背部傷勢，然徵之，被告供稱：當時其從告訴人的背後跟
    門縫之間開門，手有碰到他的衣服等語，已如前述，則依被
    告之供述，可知其毆打告訴人背部時，施力不重，故背部未
    成傷，亦不悖於常理。又被告另質疑為何告訴人未於員警余
    振元到場時表示其有受傷，且未立即前往醫院驗傷，遲至當
    日晚間10時36分許始前往醫院驗傷，顯見其傷勢係自行加工
    造假云云，然查，證人余振元於原審亦證稱：我叫甲○○去
    東元醫院驗傷，半年內他可以提出告訴等語（原審卷〈二〉
    第115 頁），可知員警余振元前往處理時，係告知告訴人如
    欲提出傷害告訴須檢具驗傷單於半年內為之，自不能以此推
    認告訴人當時未受傷；而被告確有與告訴人當時發生肢體衝
    突，亦如前述，被告舉告訴人未立即向員警余振元表示受傷
    ，且未立刻前往醫院驗傷而質疑告訴人證述其受傷，然人體
    皮膚因遭受外力撞擊破裂而形成之紅腫，乃至瘀青之現象，
    係因表皮下之微血管破裂，而滲出血液或組織液，進程並非
    急遽，是以告訴人之傷勢於案發時即98年1 月4 日晚上8 點
    48分許，告訴人與被告發生肢體衝體，相互毆打後未明確顯
    現，未即刻前往醫院驗傷，乃約莫於2 小時後顯現，即同日
    晚間10時36分許前往東元綜合醫院驗傷，有上開醫院診斷證
    明書、病歷資料在卷足憑，與經驗法則並無違背，前揭告訴
    人指訴遭被告毆打及其至醫院驗傷時間尚屬續接相連，足認
    告訴人受傷並非捏造，得為其所指訴遭被告毆打成傷之佐證
    ，故縱告訴人未於員警余振元前往處理時，立即告知其受傷
    勢部位，此不影響告訴人確遭被告毆打致傷之真實性，被告
    否認有傷害犯行，與積極之證據相違，難以採取。至告訴人
    如與告訴人發生肢體衝突而受傷，亦得另行依法主張其權利
    ，惟此不影響被告犯行之成立。
  (三)另證人即被告、告訴人之兄弟張仁勇於原審證稱：98年1 月
    4 日晚上8 點多不到9 點，接到被告電話，說他被甲○○打
    傷，要我載他去醫院，我就從新竹縣新豐鄉開車到新竹縣竹
    北市，到了新竹縣竹北市○○○○街98巷5 號後，當時我人
    在車上，將車窗打開，看到甲○○和蕭伶惠站在騎樓門前，
    並聽到肅伶惠在罵我媽媽....，我看到被告嘴角和眼部有受
    傷等語（原審卷〈二〉第68頁）。然此僅能證明張仁勇事後
    見到本件被告與告訴人發生肢體衝突後被告受傷之情狀，而
    告訴人確有遭被告傷害，已詳如前述，是證人張仁勇並未目
    擊本案發生經過，故其證詞不足以作為有力於被告之認定。
    至被告聲請調閱案發現場監視錄影設備，以證明其未傷害告
    訴人，惟本案事證已臻明確，無再行調閱之必要。
  (四)綜上，原審認定無誤，被告猶執前詞提起上訴，否認犯罪，
    委無可採。
五、原判決以被告係告訴人之弟，被告與告訴人係屬家庭暴力防
    治法第3 條第4 款所規定「現為四親等以內旁系血親」之家
    庭成員關係，被告於原判決犯罪事實一所為，係觸犯刑法第
    305 條之恐嚇危害安全罪；於原判決犯罪事實二所為，係觸
    犯刑法第277 條第1 項之普通傷害罪；被告上開二次犯行雖
    同時屬家庭暴力防治法第2 條第2 項之家庭暴力罪，惟因家
    庭暴力防治法就上開犯行並無罰則規定，被告上開犯行即依
    刑法規定予以論罪科刑即可。被告於原判決犯罪事實二中先
    後毆打告訴人甲○○頭部後枕部、胸前各一拳，時間緊接，
    且係基於一個傷害犯意所為之多次行為，侵害一個法益，應
    為接續犯，屬於單純一罪；被告所犯上開二罪時間有異，犯
    意各別，行為互殊，應分論併罰。並審酌被告係告訴人之弟
    ，竟不知彼此相愛互諒，亦不知克制己身脾氣，於上開時地
    僅因細故即恐嚇、毆打告訴人，造成告訴人受有上開傷害及
    精神痛苦，本不宜寬恕，惟斟酌被告就恐嚇罪部分坦承客觀
    犯行，且係與告訴人互毆，告訴人所受之傷勢，及被告教育
    程度、犯罪動機等一切情狀，判處被告犯恐嚇危害安全罪、
    傷害罪，應執行拘役五十日，並諭知易科罰金之折算標準，
    以新臺幣一千元折算一日，認事用法及量刑均無不當。又被
    告犯恐嚇危害安全罪行為後（即原判決犯罪事實一），刑法
    第41條迭經修正公布，其中98年1 月21日修正前第41條2 項
    規定：「前項規定於數罪併罰，其應執行之刑未逾六月者，
    亦適用之」；98年6 月10日修正公布刑法第41條第8 項規定
    ：「第1 項至第3 項規定於數罪併罰，其應執行之刑未逾六
    個月者，亦適用之」；嗣於98年12月30日修正公布，於99年
    1 月1 日生效之修正後刑法第41條第8 項則規定：「第1 項
    至第4 項及第7 項之規定，於數罪併罰之數罪均得易科罰金
    或易服社會勞動，其應執行之刑逾六月者，亦適用之」。是
    以修正後係規定將數罪併罰之數罪均得易科罰金，其應執行
    之刑逾六月者，亦得易科罰金，然就本案上訴人所犯恐嚇危
    害安全罪，無論依修正前或修正後第41條第1 項之規定，均
    得易科罰金，亦即無有利或不利之情形，參以最高法院97年
    4 月22日97年度第二次刑事庭會議決議意旨，即無庸為新舊
    法之比較。另參之最高法院97年11月7 日97年度第二十一次
    刑事庭會議決議意旨，就毋庸為新舊法比較之情形，縱適用
    欠妥當，惟無論適用行為時法或裁判時法，因結果並無不同
    ，對判決不生影響，上訴審毋庸撤銷改判（最高法院98年度
    台上字第1316號判決意旨參照）。原審雖未敘明此部分，稍
    有疏漏，惟此部分並未影響原判決之本旨，揆諸上開說明，
    本院毋庸撤銷改判。是以被告提起上訴，仍執陳詞否認犯罪
    ，為無理由，應予駁回。
據上論斷，應依刑事訴訟法第368 條、第373 條，判決如主文。
本案經檢察官陳明光到庭執行職務。
中    華    民    國    99    年    7     月    13    日
                  刑事第四庭  審判長法  官  陳筱珮
                                    法  官  陳玉雲
                                    法  官  邱滋杉
以上正本證明與原本無異。
不得上訴。
                                    書記官  劉貞達
中    華    民    國    99    年    7     月    13    日
附件：
臺灣新竹地方法院刑事判決               98年度易字第187號
公  訴  人  臺灣新竹地方法院檢察署檢察官
被      告  乙○○  男  44歲（民國○○年○○月○○日生）
                    身分證統一編號：Ｚ000000000號
                    住新竹縣竹北市○○○○街98巷5號3樓
上列被告因傷害等案件，經檢察官提起公訴（98年度偵字第1331
號、第1424號），本院判決如下：
    主  文
乙○○犯恐嚇危害安全罪，處拘役貳拾日，如易科罰金，以新台
幣壹仟元折算壹日；又犯傷害罪，處拘役肆拾日，如易科罰金，
以新台幣壹仟元折算壹日；應執行拘役伍拾日，如易科罰金，以
新台幣壹仟元折算壹日。
    事  實
一、乙○○係甲○○之弟，兩人分別居住在新竹縣竹北市○○○
    ○街98巷5 號同棟大樓之3 樓、2 樓，屬家庭暴力防治法第
    三條第四款所規定「現為四親等以內旁系血親」之家庭成員
    關係，惟其等向來感情不睦，於民國97年12月26日中午12時
    20分許，在新竹縣竹北市○○○○街98巷5 號2 樓甲○○住
    處門口，乙○○因懷疑其車子輪胎常被洩氣而找甲○○理論
    ，二人因而再起口角，其間乙○○竟基於恐嚇他人生命安全
    之犯意，向甲○○以客家話恫嚇稱：「我如果在外面被不認
    識的人打或殺，我就殺你兩夫婦（按：指甲○○和其妻子蕭
    伶惠）。」等語，而以此加害甲○○或蕭伶惠生命之事恐嚇
    甲○○，致甲○○心生畏懼，深怕生命安全受到危害。
二、嗣於98年1 月4 日晚上8 時50分至9 時許，乙○○欲出門拜
    訪友人，適甲○○亦欲出門前往新竹市南寮前妻家接女兒張
    沛琪返家，兩人復在新竹縣竹北市○○○○街98巷5 號1 樓
    門口內之樓梯間相遇，其等二人因彼此看不順眼復起爭執，
    詎乙○○復基於傷害他人身體之犯意，接續徒手毆打甲○○
    頭部後枕部、前胸各一拳，致甲○○因此受有前胸壁挫傷、
    後枕部頭部外傷併輕度腦震盪等傷害（另甲○○亦涉嫌徒手
    毆打乙○○頭部、臉部犯行，另經檢察官提起公訴，刻由本
    院以98年度易字第186 號審理中）。
三、案經甲○○訴請新竹縣政府警察局竹北分局報告臺灣新竹地
    方法院檢察署檢察官偵查起訴。
    理  由
一、按被告以外之人於審判外之陳述雖不符刑事訴訟法第159 條
    之1 至之4 等4 條之規定，而經當事人於審判程序同意作為
    證據，法院審酌該言詞陳述或書面陳述作成時之情況，認為
    適當者，亦得為證據；當事人、代理人或辯護人於法院調查
    證據時，知有刑事訴訟法第159 條第1 項不得為證據之情形
    ，而未於言詞辯論終結前聲明異議者，視為有前項之同意，
    同法第159 條之5 定有明文。本案以下所引用被告以外之人
    於審判外之言詞或書面陳述，雖均屬傳聞證據，惟檢察官、
    被告均不爭執證據能力，本院審酌上開證據作成時亦無不適
    當之情形，認有證據能力。
二、上開犯罪事實一部分，訊據被告固坦承其於上開時、地曾對
    告訴人甲○○恫嚇上開話語，然辯稱：當時伊因車子輪胎常
    常被放氣，伊就前往質問被告，雙方因論及過往家庭糾紛而
    再起口角，告訴人稱其有錢，隨時可以叫流氓揍伊，殺了伊
    都可以，伊一時生氣才講上開話語，並沒有恐嚇的犯意等語
    。然查：被告於上開時、地對告訴人甲○○恫嚇上開話語，
    迭據被告於警詢、偵查及本院審理中坦承不諱（1424號偵查
    卷頁6 、27，審理卷頁12、74），核與告訴人於警詢、偵查
    中之指述大致相符（1424號偵查卷頁9 、26），堪信為真實
    ；而被告上開話語之內容，確實係揚言在一定條件下會殺害
    告訴人甲○○、蕭伶惠夫婦，復衡以：被告亦自承當時係懷
    疑告訴人甲○○經常背後洩放伊車子輪胎充氣，進而引發口
    角爭執（1424號偵查卷頁6 ），衡情被告當時口氣、態度應
    屬不佳，加上：被告與告訴人兩兄弟向來不睦，爭執不斷，
    視對方如仇寇，則被告上開恫嚇話語，客觀上會導致告訴人
    內心害怕，畏懼被告日後果真尋人報復，亦符常情；至於被
    告恫嚇告訴人前，告訴人是否亦曾先揚言找流氓揍被告、殺
    被告，此僅涉及被告犯罪之動機及原因，及告訴人是否另亦
    構成恐嚇他人生命安全犯行而已，並無礙於被告恐嚇犯行之
    成立，是被告上開所辯並不可採；被告恐嚇犯行事證明確，
    堪予認定。
三、上開犯罪事實二部分，訊據被告矢口否認有何傷害犯行，辯
    稱：『98年1 月4 日晚上8 時48分許伊正要出門去朋友家，
    在一樓要出門時遇到告訴人甲○○，孰料甲○○竟正面擋住
    伊，且用食指比割喉的動作，伊不理甲○○，就伸手到甲○
    ○背後準備要開門，伊手稍微碰到甲○○背後，甲○○馬上
    說伊打他，然後就開始攻擊伊，用拳頭打伊的頭和臉，伊用
    左手抓住甲○○的右手，甲○○再用左手掐住伊喉嚨，可是
    被伊掙開，伊的左手仍然抓甲○○的右手，右手則舉起來抵
    擋甲○○的攻擊，甲○○看沒有辦法再打到伊，就放手了，
    伊就說「我有受傷，我要去告你。」，然後轉身上三樓，當
    時伊母親鄒張秀英看到伊受傷就問發生何事，伊說被甲○○
    打，要去告甲○○，伊母親就說：「好，我們去告他」，然
    後伊就打電話給二哥張仁勇載伊去醫院，要拿驗傷單…過沒
    有多久，伊母親就下樓，伊就聽到大嫂蕭伶惠罵伊母親「狗
    養的，狗生的」，而甲○○在旁邊笑…我就趕快跑到一樓，
    蕭伶惠看到我就一直罵我，我不理她，過了一、二分鐘，我
    二哥就到了，當時大約是九點三分到九點五分左右。』（本
    院審理卷頁72）、「在門口等的過程中，告訴人甲○○和他
    老婆蕭伶惠還能辱罵伊母親，怎麼有可能腦震盪。」（審理
    卷頁12）、「告訴人在樓梯間都有裝針孔攝影機，伊如果有
    打告訴人，告訴人為何不提出攝影光碟出來。」（審理卷頁
    120 ）等語。經查：
  (一)上開犯罪事實，業據證人即告訴人甲○○到庭證稱：『（請
    陳述你在98年1 月4 日晚上八點時的經過？）八點四十五分
    左右，我女兒張沛淇從南寮打電話回來給我，要我去接我女
    兒回家，大概到九點時候，我要去接我女兒，當時我問我妻
    子蕭伶惠要不要跟我一起，但是我妻子蕭伶惠在忙做手工，
    她說他沒有空跟我去，我就自己出門，當時我從二樓走到一
    樓樓梯口時，就聽到被告從三樓匆忙的跑到一樓，當時我正
    要開一樓大門時，被告就用右手從後面攻擊我的頭部，他就
    拳頭打我的正後腦杓，打了一下，我就大叫一聲「丫」後轉
    身，他又再用右手一拳打我的胸部中間，當時他還要打補上
    一拳，我就用我的右手臂把他的手擋開…。』、「（案發後
    ，你們如何先後就醫？）案發後我馬上打電話報警，我在一
    樓馬路旁，我妻子蕭伶惠有拿錄音筆到一樓跟我會合，一同
    等待警察前來，我沒有再回到我二樓的住處內，在等待的過
    程中，被告再從三樓的窗口往下看，一直用食指比著我們，
    並做割喉狀的手勢，後來被告和我母親也一起下來在路邊等
    待，中間我們有再發生口角，後來張仁勇先到就載他走了，
    後來警察才到。（你去哪家醫院就醫？）警察到後，我們和
    警察說明我被毆打的過程，警察看我臉色發白，有嘔吐的現
    象，當時我要求要做筆錄，警察當時說你的身體狀況不適合
    做筆錄，要我先去醫院驗傷，等身體好一點時候再做筆錄，
    後來是我老婆蕭伶惠開車載我去東元醫院就醫。」等語明確
    （本院審理卷頁58、60）。
  (二)而告訴人於遭被告毆打後立即報警，且與太太蕭伶惠在住家
    一樓街道等待警察到場，警察到場後請告訴人先行就醫，之
    後再考慮提告等情，亦經證人即到場處理警員余振元到庭證
    述：「（98年1 月4 日你是否有接獲通報，前往新竹縣竹北
    市○○○○街98巷5 號處理民眾的糾紛？）有，是接獲值班
    台呼叫我前往新竹縣竹北市○○○○街98巷5 號2 樓，就是
    甲○○家處理民眾糾紛。（到現場後，有無看到什麼？）我
    去的時候，甲○○說他背後被他弟弟乙○○打，我叫他去東
    元醫院驗傷，半年內他可以提出告訴，但是他暫時不提出告
    訴，我是參照我的工作記錄簿回憶的。現場當時有甲○○和
    他太太在場，當時有無其他人時間太久我忘記了。（當時在
    一樓或是上到二樓處理？）我在樓下就遇到甲○○和他太太
    在講，後來有進去二樓，也有再進去看一下。（你當時看到
    甲○○和他太太的情狀如何？）我記得甲○○的太太是大陸
    籍，在旁邊訴說過程，我說你們兩夫婦各講一句我不了解，
    甲○○說他弟弟打他的背後。」等語（審理卷頁115 以下）
    ，且有新竹縣政府警察局竹北分局六家派出所勤務分配表、
    員警工作紀錄表在卷可參，經本院依職權調取本院另案98年
    度易字第186 號全卷核閱屬實（見該案審理卷頁88至89）。
  (三)此外，告訴人甲○○於98年1 月4 日22時36分前往新竹縣竹
    北市縣○○路69號之東元綜合醫院急診室就診，經診斷受有
    「前胸部挫傷，後枕部頭部外傷併輕度腦震盪」等傷害，於
    98年1 月5 日1 時許方辦理離院等情，有東元綜合醫院98年
    1 月5 日開立之診斷證明書（1331號偵查卷頁12）、東元綜
    合醫院98年8 月6 日東秘總字第980001526 號函暨告訴人之
    就診病歷資料在卷可稽（本院審易卷頁50以下）；而本院為
    查明告訴人上開傷勢就診時之情狀，有無虛捏之可能性等情
    節，復發函東元綜合醫院查詢，經東元綜合醫院函覆稱：「
    ……說明二、病患甲○○受有前胸壁挫傷部分，該處外觀為
    胸骨前皮膚泛紅約百分之一體表面積，即約巴掌大小，依病
    人主訴及外觀而評估有此診斷。患處建議冰敷、佐以止痛藥
    ，故臨床診斷為前胸壁挫傷。若為自身捏抓或一般推擠，可
    致皮膚泛紅或雷同挫傷所見某些皮膚變化（紅或淤青），但
    診斷別不為挫傷且不至於出現如同病人所述咳嗽症狀。」、
    「說明三、病患頭部外傷處，外觀為觸摸到後枕部扁平狀非
    明顯突起之頭皮下血腫，觸診確實只有頭部外傷，且病人訴
    及頭暈之外即無其他症狀，故診斷為後枕部頭部外傷併輕度
    腦震盪。醫學實務而言，腦震盪為頭部鈍傷後所致之症狀，
    故以病人主訴症狀或醫學上觀察到之異樣為依據。輕度腦震
    盪臨床上或可見到下列症狀，如頭暈或頭痛、噁心、嘔吐、
    暫時性失憶或混亂、短期記憶力不佳或重複確認某些事情等
    ，但非上述所有症狀皆必須存在。…」，有東元綜合醫院99
    年1 月20日東秘總字第0990000033號函在卷可參（本院審理
    卷頁91）。
  (四)由上開東元綜合醫院所檢送之告訴人甲○○病歷及後續函覆
    意見，可見告訴人當時經醫生診斷後，胸前確實有皮膚泛紅
    、咳嗽等遭毆導致之挫傷症狀，頭部外觀確實有後枕部外傷
    併輕度腦震盪之症狀，而上開傷勢並非源自一般推擠，且一
    般人亦甚難自身捏抓，衡情應非告訴人自行捏造才是；又被
    告與告訴人兄弟結怨甚深，被告於本院開庭屢屢情緒激動指
    斥告訴人不是，此由本院直接審理、歷次筆錄、被告歷次答
    辯書狀可以得知，倘其於出門時遭逢告訴人阻擋或出手挑釁
    （告訴人毆打被告部分，詳下述），焉有不還手之理；此外
    ，告訴人受傷部位，與其指述遭被告毆打之部位大致相符，
    前後一致，本院綜合上開各情，認告訴人指述被告毆打其頭
    部後枕部、前胸乙節，應屬實在，堪予相信。
  (五)至於被告辯稱：其當時欲出門時，告訴人甲○○正面擋在門
    前，伊不想理甲○○，手伸到甲○○背後開門，甲○○就開
    始攻擊伊，用拳頭打伊的頭和臉，伊用左手抓住甲○○的右
    手，甲○○再用左手掐住伊喉嚨，可是被伊掙開，伊沒有打
    甲○○就回到三樓等語，經查：被告主張其亦遭到告訴人毆
    打頭部、臉部，導致左眼挫傷、下唇0.8*0.3 公分擦傷，固
    有衛生署新竹醫院98年1 月5 日診斷證明書、行政院衛生署
    新竹醫院98年11月30日新醫歷字第0980007893號函檢送之被
    告就診病歷、受傷部位照片附卷可參（本院另案1320號偵查
    卷頁23、本院另案審理卷頁73至77），然本案告訴人甲○○
    上開後腦勺、胸前部位既然亦均有受傷，且非告訴人自己虛
    捏，而係被告所為，則案發當時被告與告訴人應係有互毆之
    行為，被告辯稱其完全沒有毆打告訴人等語，乃屬避重就輕
    之語，並不可信。
  (六)又被告辯稱：告訴人之傷勢應為捏造，倘真正受傷案發後焉
    能與被告當街對罵等語，然查：依東元綜合醫院上開函覆結
    果，輕微腦震盪之症狀僅需出現頭暈、頭痛、噁心等症狀即
    可構成，可知此等被害人倘症狀輕微，受傷後之神智、精神
    、氣力與平常人無異，則本案告訴人受傷後仍可能與告訴人
    、告訴人母親當街吵架，於醫學實務上並無違背，此部分事
    實不足為有利於被告之認定。另被告辯稱：告訴人平常在騎
    樓裝有針孔攝影，倘遭毆屬實，應可提出針孔攝影等語，並
    提出現場告訴人裝攝之錄影鏡頭照片為證（1331號偵查卷頁
    28、29，本院審易卷頁23、24），然為告訴人當庭否認稱：
    案發當時伊沒有裝針孔攝影機，係伊機車開始遭到破壞，即
    98年3 月初以後才開始裝針孔攝影的等語（審理卷頁73），
    經查：觀諸被告上開所提系爭大樓一樓樓梯間照片，其上確
    實顯示告訴人於該地有裝攝錄影鏡頭，然該照片之拍攝時間
    均為98年3 月7 日，並非本案案發時之97年12月26日，並無
    法證明告訴人於本案案發當時即有裝攝錄影鏡頭，本院不僅
    無法強令告訴人提出上開攝影畫面，縱告訴人拒絕提出其所
    裝設之錄影畫面，亦無法遽認其指述為虛構，是被告此部分
    所辯亦不可採。
  (七)綜上，被告毆打告訴人頭部後枕部、胸部各一拳，導致告訴
    人受有上開傷害等犯行，堪以認定，應予依法論科。
四、按家庭暴力者，謂家庭成員間實施身體或精神上不法侵害之
    行為；家庭暴力罪者，謂家庭成員間故意實施家庭暴力行為
    而成立其他法律所規定之犯罪，家庭暴力防治法第2 條第1
    項、第2 項分別定有明文。本案被告係告訴人之弟，業據被
    告、告訴人供述在卷，因此被告與告訴人係屬家庭暴力防治
    法第3 條第4 款所規定「現為四親等以內旁系血親」之家庭
    成員關係。核被告於犯罪事實一所為，係觸犯刑法第305 條
    恐嚇危害安全罪；核被告於犯罪事實二所為，係觸犯刑法第
    277 條第1 項普通傷害罪；被告上開二次犯行雖同時屬家庭
    暴力防治法第2 條第2 項之家庭暴力罪，惟因家庭暴力防治
    法就上開犯行並無罰則規定，被告上開犯行即依刑法之規定
    予以論罪科刑即可。被告於犯罪事實二中先後毆打告訴人甲
    ○○頭部後枕部、胸前各一拳，時間緊接，且係基於一個傷
    害犯意所為之多次行為，侵害一個法益，應為接續犯，屬於
    單純一罪；被告所犯上開二罪時間有異，犯意各別，行為互
    殊，應予分論併罰；爰審酌被告係告訴人之弟，不知與告訴
    人彼此相愛互諒，且被告前於84年、91年曾因殺人未遂、妨
    害公務等前科入監執行（未構成累犯），有臺灣高等法院被
    告前案紀錄表在卷可稽，竟仍不知克制己身脾氣，於上開時
    、地，僅因細故即恐嚇、毆打告訴人，造成告訴人受有上開
    傷勢及精神痛苦，本不宜寬恕，惟另斟酌被告就恐嚇罪部分
    坦承客觀犯行，僅係一時口角氣憤所為，並無實際加害告訴
    人之行為，另雖然否認傷害犯行，然審理過程態度尚稱良好
    ，且係與告訴人互毆，告訴人所受傷勢尚屬輕微，及其教育
    程度、犯罪動機等一切情狀，分別量處如主文所示之刑，並
    均諭知易科罰金之折算標準，再定其應執行之刑及易科罰金
    之折算標準，以期自新。
五、據上論結，應依刑事訴訟法第299 條第1 項前段，刑法第27
    7 條第1 項、第305 條、第41條第1 項前段、第51條第6 款
    ，刑法施行法第1 條之1 ，判決如主文。
六、本案經檢察官李秋梅到庭執行職務。
中    華    民    國    99    年    3     月    12    日
                  刑事第一庭  法  官  蔡川富
以上正本證明與原本無異。
如不服本判決應於收受判決後10日內向本院提出上訴書狀，並應
敘述具體理由。其未敘述上訴理由者，應於上訴期間屆滿後20日
內向本院補提理由書( 均須按他造當事人之人數附繕本) 「切勿
逕送上級法院」。
中    華    民    國    99    年    3     月    12    日
                              書記官  朱苑禎
中華民國刑法第277 條：
（普通傷害罪）
傷害人之身體或健康者，處3 年以下有期徒刑、拘役或1 千元以
下罰金。
犯前項之罪因而致人於死者，處無期徒刑或7 年以上有期徒刑；
致重傷者，處3 年以上10年以下有期徒刑。
中華民國刑法第305 條：
（恐嚇危害安全罪）
以加害生命、身體、自由、名譽、財產之事，恐嚇他人致生危害
於安全者，處2 年以下有期徒刑、拘役或3 百元以下罰金。

司法院資訊處製作；財團法人民間司法改革基金會備份。
